【裁判字號】    95,訴,1817
【裁判日期】    950822
【裁判案由】    損害賠償
【裁判全文】
臺灣高雄地方法院民事判決             95年度訴字第1817號
 原      告  甲○○
             乙○○
             丙○○
 兼上  三人
 訴訟代理人  丁○○○
 被      告  戊○○
上列當事人間損害賠償事件，本院於民國95年8月11日言詞辯論
終結，判決如下：
      主      文
被告應給付原告丁○○○新台幣參拾柒萬參仟捌佰陸拾肆元及自
民國九十四年六月二十一日起至清償日止，按週年利率百分之五
計算之利息。
原告其餘之訴駁回。
訴訟費用由被告負擔五分之一，其餘由原告丁○○○負擔。
      事實及理由
一、本件被告經合法通知，未於最後言詞辯論期日到場，核無民
    事訴訟法第386 條所列各款情形，爰依原告之聲請，由其一
    造辯論而為判決。
二、原告主張：被告於93年10月28日16時許，駕駛牌照號碼
    WT-0916號自用小貨車，沿高雄市○○區○○路由東往西行
    駛，途經加昌路與加昌路127 巷之無號誌Ｔ字型交岔路口時
    ，該交岔路口左轉欲進入加昌路127 巷內時，擦撞及沿加昌
    路由東向西騎乘牌照號碼XOB-069 號重型機車之楊丕送機車
    之左側車身，致楊丕送人車到地，受有頭部外傷、硬腦膜下
    出血之傷害之傷害，經送醫急後仍延至93年10月31日上午9
    時死亡，原告丁○○○為楊丕送之妻，支出醫療費新台幣 (
    下同)4,830 元 、殯葬費400,000 元、甲○○、乙○○、丙○○均為楊丕送之子女，4 人均得請求精神慰撫金各
    500,000 元，爰依民法第184 條、第192 條第1 項、第194
    條之規定，請求被告賠償損害。並聲明：被告應給付原告丁○○○904,830 元，應給付原告甲○○、乙○○、丙○○各
    500,000 元，及均自起訴狀繕本送達翌日起至清償日止，按
    週年利率5%計算之利息。
三、被告則以：沒有撞到被害人等語為抗辯。並聲明：原告之訴
    駁回。
四、原告主張被告於93年10月28日16時許，駕駛牌照號碼
    WT-0916 號自用小貨車，沿高雄市○○區○○路由東往西行
    駛，途經加昌路與加昌路127 巷之無號誌Ｔ字型交岔路口時
    ，該交岔路口左轉欲進入加昌路127 巷內時，與騎乘牌照號
    碼XOB-069 號重型機車之楊丕發生車禍事故，致楊丕送人車
    到地，因頭部外傷、硬腦膜下出血送醫不治死亡等事實，業
    據提出統一發票、收據等為證，並經本院職權調閱94年交易
    字第117 號刑事全卷內相關道路交通事故現場圖、調查報告
    表、現場照片、相驗屍體證明書、相驗報告書、勘驗筆錄及
    判決等為證，復為被告所不爭執，自應認為真實。兩造爭執
    事項為：(一)被告於本件事故之發生是否有過失？(二)楊丕送是
    否與有過失？原告等人應否繼受其與有過失之比例? (三)原告
    請求之金額以若干為合理？
五、就兩造爭執事項，本院判斷意見如下：
  (一)被告於本件事故之發生是否有過失？
    按車輛行經無號誌之交岔路口，應減速慢行，作隨時停車之
    準備，且支線道車應暫停讓幹線道車先行，為道路交通安全
    規則第93條第1 項第2 款及第102 條第1 項第2 款所明文。
    被告與楊丕送發生車禍事故之地點在高雄市○○區○○路東
    向車道與加昌路127 巷之交岔路口處，而加昌路東西向道路
    間約有寬18.4公尺之捷運工地，故車輛自加昌路西向車道左
    轉後，即呈由北往南方向直行，亦即加昌路東向車道與加昌
    路127 巷係呈十字型交岔路口，事故發生前被告駕駛之前揭
    小貨車車行方向為沿加昌路由東向西行駛，至上開交岔路口
    處時左轉加昌路127 巷而呈由北往南方向，欲穿越加昌路東
    向車道進入加昌路127 巷，被害人楊丕送則係騎乘機車沿加
    昌路由西往東直行，事故發生後，被告所駕駛之汽車停置於
    該交岔路口靠南處，車頭距加昌路南側延伸線約1.5 公尺，
    而被害人之機車後車輪則卡在前揭小貨車左側車頭下，而小
    貨車車身下方留有機車刮地痕2.6 公尺等情，有道路交通事
    故現場圖及現場照片可證（附在高雄市政府警察局楠梓分局
    高市警楠分三字第0930022379號警卷）；可見被告於行經該
    無號誌之交岔路口處時，並未減速慢行，作隨時停車之準備
    ，且被告為支線道車，卻未暫停讓幹線道車先行，致撞及被
    害人所騎乘機車之左側車身，且依機車刮地痕達2.6 公尺，
    益證被告之小貨車確有撞及機車，且小貨車並非處於停止狀
    態，則被告所辯未撞及被害人之詞即無足採，被告於本件車
    禍事故之發生確有過失，且與被害人楊丕送之死亡結果間，
    確有因果關係可以認定。
  (二)楊丕送是否與有過失？原告等人應否繼受其與有過失之比例
    ？
  (1)按損害之發生或擴大，被害人與有過失者，法院得減輕賠償
    金額或免除之，民法第217 條第1項定有明文。此項規定之
    目的在謀求加害人與被害人間之公平，倘受害人於事故之發
    生亦有過失時，由加害人負全部賠償責任，未免失諸過酷，
    是以賦與法院得不待當事人之主張，減輕其賠償金額或免除
    之職權。換言之，基於過失相抵之責任減輕或免除，非僅為
    抗辯之一種，亦可使請求權全部或一部為之消滅，故裁判上
    得以職權斟酌之 (最高法院85年度台上字第1756號裁判意旨
    參照）。
  (2)查證人余有益於本院94年交易字第117 號被告過失致死刑事
    偵查中證稱其當時背對加昌路在看電視，聽到有摩托車騎的
    蠻快的騎過去，過1 、2 秒就聽到「碰」一聲，其轉頭見機
    車和一台箱型車相撞等語，有93年偵字第25372 號偵查卷內
    93年12月27日訊問筆錄可參，足認被害人楊丕送騎乘機車行
    經無號誌之交岔路口亦有未減速慢行之過失，其於本件交通
    事故之發生為與有過失至明。
  (3)綜上，依上述被告與被害人楊丕送之過失情形及程度，認就
    本件事故，被告過失之情形較重，被告應負80% 責任，楊丕
    送應負20% 之責任。
  (三)原告請求之金額以若干為合理？
  (1)按不法侵害他人致死者，對於支出醫藥費及增加生活上需要
    或殯葬費之人，亦應負損害賠償責任。被害人對於第三人負
    有法定扶養義務者，加害人對於該第三人亦應負損害賠償責
    任。不法侵害他人致死者，被害人之父母、子女及配偶，雖
    非財產上之損害，亦得請求賠償相當之金額，民法第192 條
    、第194 條分別定有明文。惟上開請求權，雖係固有之權利
    ，然其權利係基於侵權行為之規定而發生，自不能不負擔直
    接被害人之過失，倘直接被害人於損害之發生或擴大與有過
    失時，依公平之原則，亦應有民法第217 條過失相抵之適用
    (最 高法院73年台再字第182 號判例意旨參照)。 本件原告
    依侵權行為之法律關係，請求被告賠償損害，於法有據，惟
    依上開說明，自應負擔被害人楊丕送之與有過失責任。原告
    請求之各項金額是否合理，分述如下：
  1.醫療費用部分：
    原告丁○○○主張因楊丕送受傷死亡，而醫藥費4,830元之
    事實，業據提出醫療費用明細表可稽，且為被告所不爭執，
    應認此部分支出費用均為醫療所必要，此部分之請求，應予
    准許。
  2.殯葬費部分：
    原告丁○○○主張因楊丕送死亡，支出殯葬費400,000 元之
    事實，業據提出殯葬費用收據為據，且被告亦未為爭執，且
    其數額亦合於常理，應可認為合理，是原告此部分請求應認
    為有理由。
  3.非財產上損害部分：
    原告4 人各請求精神慰撫金500,000 元，查丁○○○為楊丕
    送之妻、甲○○、乙○○、丙○○均為楊丕送之子女，有戶
    籍謄本可稽，因本件車禍，致丁○○○遭喪偶之痛，甲○○
    、乙○○、丙○○遭喪父之痛，且楊丕送死亡時為76歲，原
    告等4 人應受有相當程度之痛苦，斟酌丁○○○為不識字，
    為家管、甲○○國中畢業、任職工廠月薪2 萬餘元
    、乙○○、丙○○均為高職畢業，為家庭主婦等情，業經原
    告等人陳明，本院認為原告丁○○○請求精神慰藉金
    500,000 元屬合理，甲○○、乙○○、丙○○3 人各請求之
    金額以400,000 元範圍內為有理由，應予准許，3 人逾此部
    分之請求，則於法無據，應予駁回。
  (2)綜上，原告丁○○○得請求被告賠償之金額為904,830 元，
    原告甲○○、乙○○、丙○○各得請求賠償之金額為
    400,000 元；惟被害人楊丕送與有過失，楊丕送本件交通事
    故之發生應負20% 之過失責任，已如上述，原告4 人亦應負
    擔楊丕送之過失，依公平之原則，有民法第217 條第1 項之
    過失相抵規定之適用，亦如前述，則應減輕被告20% 之賠償
    金額，則丁○○○得請求被告賠償之金額為元723,864 （
    904,830 元x80%＝723,864） ；甲○○、乙○○、丙○○各
    得請求被告賠償之金額為320,000 元
    （400,000 元x80%=320,000）。
六、又保險人依強制汽車責任保險法規定給付之保險金，視為加
    害人或被保險人損害賠償金額之一部分；加害人或被保險人
    受賠償請求時，得扣除之。又強制汽車責任保險之死亡保險
    金給付之受益人，為受害人之繼承人。強制汽車責任保險法
    第30條、第10條第2 款定有明文。查原告於事故發生後，已
    領取強制汽車責任保險之保險金1,400,000 元，業據原告陳
    明 (95年雄調字第119 號95年4 月28日調解程序筆錄)， 原
    告4 人均為楊丕送之繼承人，則上開保險金應平分取得，即
    各取得350,000 元，依上開說明，應自原告4 人得請求之損
    害賠償額中扣除，是扣除已領取強制汽車責任保險之保險金
    ，被告尚應給付原告丁○○○373,864元
     (723,864-350,000=373, 864) ；原告甲○○、乙○○、丙○○3 人，經扣除保險金後，不得再請求被上訴人賠償。
七、綜上所述，原告丁○○○本於侵權行為之法律關係，請求被
    告給付373,864 元及自起訴狀繕本送達翌日之94年6 月21日
    起 (起訴狀繕本於94年6 月20日送達)至 清償日止，按年息
    5%五計算之利息範圍內，為有理由，應予准許；逾此之請求
    ，為無理由，應予駁回。原告甲○○、乙○○、丙○○本於
    侵權行為之法律關係，各請求被告給付500,000 元及其利息
    部份，均無理由，應予駁回。
四、據上論結：本件原告之訴為一部有理由、一部無理由，爰依
    民事訴訟法第385 條第1 項前段、第79條、第85條第1 項，
    判決如主文。
中    華    民    國    95    年    8     月    22    日
                  民事第一庭    法  官  林玉心
正本係照原本作成。
如不服本判決，應於送達後20日內，向本院提出上訴狀並表明上
訴理由，如於本判決先事後送達前提起上訴者，應於判決送達後
10日日補提上訴理由書（須附繕本）。
中    華    民    國    95    年    8     月    22    日
                                書記官  吳韻芳


司法院資訊處製作；財團法人民間司法改革基金會備份。
